【裁判字號】    97,財管,82
【裁判日期】    971215
【裁判案由】    選任遺產管理人
【裁判全文】
臺灣板橋地方法院民事裁定              97年度財管字第82號
聲  請  人  丁○○
利害關係人  甲○○
上列聲請人聲請選任被繼承人乙○○之遺產管理人事件，本院裁
定如下：
    主      文
選任甲○○（男、民國○○○年○月○日生、身分證統一編號：
Ｚ000000000號、籍設台北縣永和市○○街七十三巷十
七號四樓）為被繼承人乙○○（男、民國○○○年○○月○日生
、生前籍設台北縣永和市○○街七十三巷十七號四樓、民國九十
七年二月五日死亡）之遺產管理人。
程序費用由被繼承人乙○○之遺產負擔。
    理      由
一、按繼承開始時，繼承人之有無不明，而無親屬會議或親屬會
    議未於一個月內選定遺產管理人者，利害關係人或檢察官得
    聲請法院選任遺產管理人，並由法院依公示催告程序，定六
    個月以上之期限，公告繼承人，命其於期限內承認繼承；又
    被繼承人之所有繼承人均拋棄其繼承權者，亦準用關於無人
    承認繼承之規定，民法第1177條、第1178條第2 項、第1176
    條第6 項定有明文。
二、本件聲請意旨略以：被繼承人乙○○（男、民國○○年○○月○
    日生、生前籍設台北縣永和市○○街73巷17號4 樓）於民國
    97年2 月5 日死亡，其配偶丙○○、子女甲○○、余玟萱、
    兄弟姐妹余永平、余木平、余寶萍、余漫萍均已拋棄繼承，
    並經准予備查在案，又被繼承人死亡時已58歲，其父母、祖
    父母均已死亡，並未發現其他依民法第1138條規定得為繼承
    之人。茲因被繼承人生前對聲請人負有連帶債務共計新台幣
    27萬元迄未清償，聲請人為利害關係人，又依被繼承人之財
    產歸屬資料清單所示，被繼承人尚遺有車號377-CN之計程車
    乙輛，為免因無人繼承遺產，致影響聲請人債權之受清償，
    為此，聲請人以利害關係人身分，依非訟事件法第149 條第
    1 項規定，聲請選任被繼承人乙○○之長子甲○○為被繼承
    人之遺產管理人等語。
三、本件聲請人主張被繼承人乙○○於97年2 月5 日死亡，其所
    有繼承人全部拋棄繼承，聲請人為被繼承人之債權人，被繼
    承人名下尚有計程車乙輛之事實，業據其提出死亡證明書影
    本、除戶戶籍謄本、本院97年2 月28日板院輔家堂97年度繼
    字第408 號函影本、本院97年3 月11日板院輔家堂97年度繼
    字第569 號函影本、借據影本、被繼承人之財政部台灣省北
    區國稅局95、94年度綜合所得稅各類所得資料清單影本、財
    政部台灣省北區國稅局財產歸屬資料清單影本、繼承系統表
    、匯款回條聯影本等件為證，並經本院依職權調閱本院97年
    度繼字第408 號、97年度繼字第569 號，被繼承人乙○○之
    繼承人等均拋棄繼承事件案卷核閱無訛，自堪信為真實。
四、從而，聲請人以債權人之利害關係人身分聲請選任被繼承人
    乙○○之遺產管理人，核與首揭規定尚無不合。經核甲○○
    為被繼承人乙○○之長子，有卷附之戶籍謄本及繼承系統表
    及本院97年度繼字第408 號拋棄繼承事件案卷可憑，雖其已
    拋棄繼承，但對遺產遺債情況瞭解應較深，就被繼承人之財
    產管理較為方便，並就遺產管理人職務之遂行，有所助益，
    且其既已拋棄繼承，要不致有利害偏頗之虞；又甲○○業已
    到庭陳明願意擔任被繼承人乙○○之遺產管理人（參見本院
    97年11月27日非訟事件筆錄），為保障債權人之利益及期程
    序之公正、公信起見，本院認以選任被繼承人之長子甲○○
    為被繼承人乙○○之遺產管理人為適當。
五、至被繼承人乙○○之繼承人既均拋棄繼承，其遺產依民法第
    1176條第6 項準用關於無人承認繼承之規定，依同法第1185
    條規定，於清償債權並交付遺贈物後，如有賸餘，應歸屬國
    庫，附予敘明。
六、依非訟事件法第157 條，裁定如主文。
中    華    民    國    97    年    12    月    15    日
                  家事法庭  法  官  郭光興
以上正本係照原本作成。
如對本裁定抗告須於裁定送達後十日內向本院提出抗告狀，並應
繳納抗告費新台幣壹仟元。
中    華    民    國    97    年    12    月    15    日
                            書記官  簡維萍


司法院資訊處製作；財團法人民間司法改革基金會備份。
